臺灣高等法院臺南分院刑事判決　　　　100年度上訴字第592號
上　訴　人
即　被　告　陳宏誌
選任辯護人　邱創典律師
上列上訴人因偽造文書等案件，不服臺灣嘉義地方法院100 年度
訴字第53號中華民國100年5月10日第一審判決（起訴案號：臺灣
嘉義地方法院檢察署99年度偵緝字第559、568號），提起上訴，
本院判決如下：
    主  文
原判決關於被告犯如附表一編號1至3、5至6（即原判決附表二：
四月二十八日、四月二十九日、四月三十日、七月二十一日上午
、七月二十一日下午各次犯行）及定應執行刑部分均撤銷。
陳宏誌犯如附表一編號1至3、5至6所示之罪，各處如附表一編號
1至3、5至6所示之刑。
其他上訴駁回（即如附表一編號4所示五月四日犯行）。
本判決第二項所處之刑與上訴駁回部分所處之刑，應執行有期徒
刑陸年陸月，並於刑之執行前，令入勞動場所，強制工作參年，
如附表二編號1至6所示偽造公印文、偽造之「臺灣臺北地方法院
印」公印、偽造之「臺灣臺北地方法院」公印、扣案如附表三編
號1、6、8之物，均沒收。
    事  實
一、陳宏誌綽號「檳榔樹」、「阿樹」，於民國99年1 月間與綽
    號「老北」及多名真實姓名年籍不詳之成年人合組詐欺集團
    ，以桃園縣龍潭鄉百年大鎮為根據地，先由該詐欺集團成員
    事先以不詳方式偽造「臺灣臺北地方法院印」、「臺灣臺北
    地方法院」公印二顆，陳宏誌再分別邀集楊智元、曾俊賢、
    張均志、陳新哲（均經臺灣嘉義地方法院以99年度上訴字第
    1128號判決在案）參與（附表一編號1至6各次至被害人所在
    地行騙之共犯如附表一所示）。彼等明知自己不具有所謂專
    員之公務員身分，本不得冒充地檢署檢察官之命令，代為實
    施或執行檢察官扣押刑事證據與犯罪所得及出示公文書等法
    定職權，竟共同基於意圖為自己不法所有、行使偽造公文書
    、冒充公務員行使職權之犯意聯絡，由陳宏誌分別邀集楊智
    元、曾俊賢參與如附表一編號1所示4月28日詐騙等犯行；邀
    集曾俊賢參與如附表一編號2所示4月29日詐騙等犯行；邀集
    楊智元、張均志參與如附表一編號3所示4月30日詐騙等犯行
    ；邀集楊智元、陳新哲參與如附表一編號4 所示5月4日詐騙
    等犯行；邀集楊智元、張均志參與如附表一編號5、6所示7
    月21日二次詐騙等犯行，其詳細情節如下：
  (一)99年4 月間某日，由詐欺集團某一成員撥打電話與家住嘉義
    市之黃振明誆稱係「戶政事務所人員」，詢問黃振明有無委
    託他人至事務所領取物品，並表示會替其向警方報案；另一
    成員嗣撥打電話與黃振明，誆稱係「嘉義縣警察局王偵查隊
    長」，告以黃振明之金融帳戶遭人冒用，現為人頭帳戶，該
    案已轉由「臺北地檢署」偵辦；另一成員旋撥打電話予黃振
    明，誆稱係「周檢察官」，佯稱黃振明屢經傳喚未到，身分
    遭人冒用申請信用卡，被害人已提出告訴，必須將金融帳戶
    內款項領出清查及保管，始得洗清罪嫌，並會指派地檢署監
    管科專員前往取款並當場交付收據云云，致黃振明不疑有他
    而陷於錯誤，乃於99年4 月28日自其合作金庫銀行帳戶提領
    新臺幣（下同）33萬元現金，自其嘉義市第四信用合作社帳
    戶提領15萬元現金（合計提領48萬元現金）。嗣由陳宏誌聯
    絡楊智元及曾俊賢參與，楊智元乃駕駛曾俊賢向其不知情之
    叔父曾和鵬借得之車號5521-PN 號自用小客車，搭載曾俊賢
    及陳宏誌南下嘉義，在不詳超商接收其他詐欺集團成員偽造
    之如附表二編號1「臺北地方法院地檢署監管科收據」傳真1
    紙（其上公文日期為99年4 月28日、監管金額為48萬元、蓋
    有偽造「臺灣臺北地方法院印」公印文1枚），於99年4月28
    日15時50分許，至黃振明嘉義市住處，曾俊賢留在車上接應
    ，陳宏誌與楊智元下車，楊智元把風，陳宏誌進入住處向黃
    振明誆稱係臺北地方法院地檢署監管科專員之公務員，致使
    黃振明陷於錯誤而誤信陳宏誌係檢察官指派前來執行職務之
    公務員，陳宏誌隨即行使上開偽造收據，而向黃振明收取48
    萬元現金，當場交付上開偽造之「臺北地方法院地檢署監管
    科收據」之公文書予黃振明而行使之，足以生損害於臺灣臺
    北地方法院檢察署執行公務之正確性及黃振明。得手後，3
    人旋即北返，返回桃園之後，曾俊賢即分得1萬5千元之贓款
    ，楊智元分得數萬元之贓款，其餘現金則由陳宏誌取走。
  (二)詐欺集團得手後，仍基於上開共同意圖為自己不法所有、行
    使偽造公文書、冒充公務員行使職權之犯意聯絡持續撥打電
    話與黃振明，以相同說詞誆騙黃振明，致黃振明不疑有他，
    陷於錯誤，於99年4月29日自其合作金庫銀行帳戶提領163萬
    元現金。嗣陳宏誌聯絡曾俊賢參與，由曾俊賢駕駛車號5521
    -PN 號自用小客車搭載陳宏誌，在不詳超商接收其他詐欺集
    團成員偽造之如附表二編號2 「臺北地方法院地檢署監管科
    收據」傳真1紙（其上公文日期為99年4月29日、監管金額為
    163 萬元），復由陳宏誌以偽造之「臺灣臺北地方法院印」
    公印，在其上蓋用偽造公印文1枚。嗣於99年4月29日11時許
    ，至黃振明嘉義市住處，由曾俊賢在車上接應，陳宏誌下車
    與黃振明接洽，陳宏誌繼向黃振明誆稱係臺北地方法院地檢
    署監管科專員之公務員，致使黃振明陷於錯誤而誤信陳宏誌
    係檢察官指派前來執行職務之公務員，陳宏誌隨即行使上開
    偽造收據，而向黃振明收取163 萬元現金，並當場交付上開
    偽造之「臺北地方法院地檢署監管科收據」之公文書予黃振
    明而行使之，足以生損害於臺灣臺北地方法院檢察署執行公
    務之正確性及黃振明。得手後北返，曾俊賢分得4萬5千元之
    贓款，其餘現金則由陳宏誌取走。
  (三)詐欺集團得手後，仍基於上開不法所有，行使偽造公文書、
    冒充公務員行使職權之犯意聯絡，由詐欺集團之成員一人撥
    打電話予黃振明，以相同說詞誆騙黃振明，致黃振明陷於錯
    誤，乃於99年4月30日自其合作金庫銀行帳戶提領115萬元。
    嗣由陳宏誌聯絡楊智元、張均志參與，推由楊智元駕駛張均
    志向不知情之母余瑞秋借得之車號0053-TS 號自用小客車，
    搭載張均志至嘉義市，張均志按楊智元之指示至某便利商店
    收取其他詐欺集團成員偽造之如附表二編號3 所示「臺北地
    方法院地檢署監管科收據」傳真1紙（其上公文日期為99年4
    月30日、監管金額為115 萬元），並由楊智元使用偽造之「
    臺灣臺北地方法院印」公印在其上蓋用偽造公印文1枚。99
    年4 月30日10時許，至址設在嘉義市黃振明住處，由張均志
    駕駛該車在外接應，楊智元負責與黃振明接洽，楊智元繼而
    向黃振明誆稱係臺北地方法院地檢署監管科專員之公務員，
    致使黃振明陷於錯誤而誤信楊智元係檢察官指派前來執行職
    務之公務員，楊智元隨即行使上開偽造收據，而向黃振明收
    取115 萬元現金，並當場交付上開偽造之「臺北地方法院地
    檢署監管科收據」之公文書予黃振明而行使之，足以生損害
    於臺灣臺北地方法院檢察署執行公務之正確性及黃振明。待
    楊智元、張均志等人離開並返回桃園後，張均志分得3 萬元
    之贓款，其餘現金則由楊智元取走。
  (四)黃振明提領並交付326 萬後，察覺可疑，遂於99年5月1日報
    警處理，方知為詐欺集團所騙，遂與警方合作。上開詐欺集
    團基於不法所有，行使偽造公文書、冒充公務員行使職權之
    犯意聯絡，由不詳姓名之詐欺集團之一名成員於同月3日9時
    撥打電話與黃振明，佯稱係檢察官，告以尚需150 萬元保證
    金始能結案，黃振明配合警方辦案予以答應。同年5月4日某
    時，詐欺集團成員聯絡黃振明表明取款之意後，由陳宏誌駕
    駛向不知情之曾俊賢借得之車號5521-PN 號自用小客車，並
    由陳宏誌再聯絡楊智元、陳新哲參與，嗣陳宏誌至某便利商
    店收取其他詐欺集團成員偽造之如附表二編號4 所示「臺北
    地方法院地檢署監管科收據」傳真1紙（其上公文日期為99
    年5月4日、監管金額為150 萬元），再使用偽造之「臺灣臺
    北地方法院印」公印在其上蓋用偽造公印文1枚。99年5月4
    日20時20分許，楊智元駕駛上開自用小客車搭載陳宏誌、陳
    新哲抵達嘉義市黃振明住處附近，由楊智元在上開自用小客
    車接應，陳宏誌、陳新哲下車，由陳宏誌在外把風，陳新哲
    攜帶偽造之「臺北地方法院地檢署監管科收據」1 紙進入黃
    振明住處接洽。陳新哲向黃振明佯稱係臺北地方法院地檢署
    監管科專員之公務員，行使上開偽造收據，而當場交付上開
    偽造之「臺北地方法院地檢署監管科收據」予黃振明而行使
    之，即為警方當場逮捕，詐欺取財始未得逞。警方當場扣得
    陳宏誌所有並交與陳新哲供聯絡詐騙事宜之如附表三編號1
    所示手機1具（內含SIM卡），足以生損害於臺灣臺北地方法
    院檢察署執行公務之正確性及黃振明。楊智元、陳宏誌發現
    陳新哲遭警逮捕，乃駕車逃離現場。
  (五)上開詐欺集團復基於不法所有，行使偽造公文書、冒充公務
    員行使職權之犯意聯絡，於99年7 月20日15時由陳宏誌通知
    楊智元隔日至高雄縣路竹鄉收取詐欺款項並聯絡張均志參與
    ，楊智元遂聯絡張均志提供車輛並參與。同月21日10時許，
    不詳姓名之詐欺集團成員一人撥打電話與家住高雄縣路竹鄉
    之蘇劉碧珠住處，自稱係「侯名皇檢察官」，謊稱蘇劉碧珠
    為詐欺集團成員，須到「臺北地檢署」報到，且其帳戶涉嫌
    洗錢，如要證明帳戶內金錢非不法所得，須提領交付與指派
    之臺北地方法院地檢署監管科專員監管，該專員收取款項同
    時將提供收據，致蘇劉碧珠不疑有他，而陷於錯誤，乃於同
    日自其合作金庫銀行帳戶提領75萬元現金。嗣楊智元駕駛張
    均志借得之車號0053-TS 號自用小客車搭載張均志南下，張
    均志於99年7 月21日11時23分許至高雄縣某便利商店，接收
    其他詐欺集團成員偽造之「臺北地檢署公證科收據」傳真1
    紙（載明日期為99年7 月21日，清查金額為75萬元），楊智
    元使用偽造之「臺灣臺北地方法院」公印在其上蓋用偽造公
    印文1 枚。同月21日11時30分許，至高雄縣路竹鄉○○村○
    ○路路竹鄉公有市場旁公園內，由張均志留在車上接應，楊
    智元下車與蘇劉碧珠接洽，楊智元繼而向蘇劉碧珠誆稱係「
    臺北地方法院地檢署公證科」專員之公務員，致使蘇劉碧珠
    陷於錯誤而誤信楊智元係檢察官指派前來執行職務之公務員
    ，楊智元隨即行使上開偽造收據，而向蘇劉碧珠收取75萬元
    現金，並當場交付上開偽造之「臺北地檢署公證科收據」之
    公文書予蘇劉碧珠而行使之，足以生損害於臺灣臺北地方法
    院檢察署執行公務之正確性及蘇劉碧珠。2 人得手後旋即離
    開該處，楊智元分得其中5萬5千元、張均志分得其中4萬5千
    元現金贓款，2 人旋至高雄市○○○○○路左營站交付其餘
    65萬元現金贓款與不詳詐欺集團成員。
  (六)陳宏誌、楊智元、張均志及其他詐欺集團成員仍共同基於不
    法所有，行使偽造公文書、冒充公務員行使職權之犯意聯絡
    ，由不詳姓名詐欺集團成員中之一人，持續撥打電話與蘇劉
    碧珠，以上開(五)相同說詞誆騙蘇劉碧珠，致蘇劉碧珠陷於錯
    誤，乃於同日自郵局帳戶提領10萬元現金、土地銀行帳戶提
    領32萬元現金。嗣推由楊智元駕駛牌照號碼0053-TS 號自用
    小客車搭載張均志、不詳詐欺集團成員，張均志於99年7 月
    21日16時25分許至高雄縣某便利商店，接收其他詐欺集團成
    員偽造之「臺北地檢署公證科收據」傳真1 紙（載明日期為
    99年7 月21日，清查金額為42萬元），不詳詐欺集團成員使
    用偽造之「臺灣臺北地方法院」公印在其上蓋用偽造公印文
    1 枚，將偽造之公文書交與楊智元、張均志後旋即離去。同
    月21日16時40分許，楊智元駕駛前開車輛搭載張均志至高雄
    縣路竹鄉○○村○○路路竹鄉公有市場公園旁停車場後方某
    處，由張均志留在車上接應，楊智元下車與蘇劉碧珠接洽，
    楊智元繼而向蘇劉碧珠誆稱係「臺北地方法院地檢署公證科
    」專員之公務員，致使蘇劉碧珠陷於錯誤而誤信楊智元係檢
    察官指派前來執行職務之公務員，楊智元隨即行使上開偽造
    收據而向蘇劉碧珠收取42萬元現金，並當場交付上開偽造之
    「臺北地方法院地檢署公證科收據」之公文書予蘇劉碧珠而
    行使之，足以生損害於臺灣臺北地方法院檢察署執行公務之
    正確性及蘇劉碧珠。得手後，42萬元贓款由楊智元保管，楊
    智元並駕駛牌照號碼0053-TS 號自用小客車搭載張均志北返
    桃園。同日18時10分許，楊智元所駕自用小客車行經國道一
    號高速公路斗南收費站北上車道時，為警方持臺灣嘉義地方
    法院核發之搜索票及臺灣嘉義地方法院檢察署檢察官核發之
    拘票當場查獲，自楊智元身上扣得附表三編號5至8所示物，
    編號5之其中47萬5千元現金為詐騙蘇劉碧珠所得之贓款，編
    號6手機2支為陳宏誌所有供詐欺集團聯絡所用之物，編號8
    皮包1 個為楊智元所有置放詐騙所用手機、贓款、偽造公文
    書之物；另自張均志身上及其車上扣得如附表三編號9至24
    所示之物，編號20之現金4萬5千元現金係詐騙蘇劉碧珠所分
    得之贓款。
二、上開(四)所述時地警方查獲陳新哲後，得知曾俊賢涉案，另於
    99年7月21日9時30分，持臺灣嘉義地方法院核發搜索票及臺
    灣嘉義地方法院檢察署檢察官核發拘票，至曾俊賢位在桃園
    縣龍潭鄉○○路317 巷46弄12號住號搜索，當場扣得如附表
    三編號2至4所示手機1具、SIM卡2張，並拘提曾俊賢到案。
三、案經嘉義市政府警察局第一分局報告、嘉義市政府警察局移
    送臺灣嘉義地方法院檢察署檢察官，及由該署檢察官自動檢
    舉偵查起訴。
    理  由
甲、程序方面（證據能力部分）：
    按被告以外之人於審判外陳述，雖不符刑事訴訟法第159 條
    之1至之4之規定，而經當事人於審判程序同意作為證據，法
    院審酌該言詞陳述或書面陳述作成時情況，認為適當者，亦
    得為證據；當事人、代理人或辯護人於法院調查證據時，知
    有同法第159條第1項不得為證據之情形，而未於言詞辯論終
    結前聲明異議者，視為有前項之同意，同法第159條之5定有
    明文。本件被告及辯護人對於檢察官所舉所有書面證據及原
    審提示證據之證據能力，已於本院表明均同意列為證據，本
    院審酌該等供述證據之取得過程並無瑕疵，與本件待證事實
    間復具有相當之關聯性，自得採為證據。
乙、實體方面：
一、關於被告上開犯罪事實一(一)(二)(四)犯行部分：
    上開犯罪事實一(一)(二)(四)犯行部分，業據被告於偵查及審理中
    坦承不諱，且查：
  (一)被告夥同共犯楊智元、曾俊賢南下嘉義實施犯罪事實一(一)之
    犯行，除為共犯楊智元、曾俊賢所坦承不諱外（見嘉市警刑
    大二字第0990006334號卷，下稱6334號警卷，第11頁背面、
    第4 頁、嘉市警刑大二字第0990007684號卷，下稱7684號警
    卷，第20頁、第23-26頁、第4頁、99年度偵字第5857號偵卷
    ，下稱5857號偵卷，第73頁、第135-138 頁、第43頁、原審
    卷第60頁），並據證人即被害人黃振明指證屬實（見6334號
    警卷第101 頁、3754號偵卷第179頁、5857號偵卷第95-96頁
    ，復有扣案之偽造之「臺北地方法院地檢署監管科」公文書
    在卷可參（見6334號警卷第112 頁）。其等係駕駛及搭乘共
    犯曾俊賢所提供車號5521-PN 號自用小客車至嘉義犯案，亦
    有卷附九十九年四月二十八日路口監視器翻拍照片及行車紀
    錄查詢結果可佐（見6334號警卷第66頁）。共犯楊智元、張
    均志、曾俊賢及陳新哲並經本院判處罪刑在案，此有本院99
    年度上訴字第1128號判決書附卷可稽（見原審卷第92至105
    頁）。
  (二)被告夥同共犯曾俊賢南下嘉義實施犯罪事實一(二)犯行，除為
    共犯曾俊賢所坦承不諱外（見偵字第5857號卷第42-47 頁、
    50-53 頁），並據證人即被害人黃振明指證屬實（見6334號
    警卷第25-26頁、第27之1-27之2頁、第100至101頁、第102
    至104頁、7684號警卷第41-42頁、5857號偵卷第92-93 頁、
    第95-96頁、第98-99頁、3754號偵卷第179-181 頁），復有
    扣案之偽造之「臺北地方法院地檢署監管科」公文書在卷可
    參（見6334號警卷第109 頁）。其等係駕駛及搭乘共犯曾俊
    賢所提供牌照號碼5521-PN 號自用小客車至嘉義犯案，共犯
    曾俊賢於案發當時曾經步行經過嘉義市○○路、康樂街亦有
    卷附九十九年四月二十九日路口監視器翻拍照片及行車紀錄
    查詢結果可佐（見6334號警卷第67頁）。被害人黃振明確於
    當日即4月29日領取163萬元現金，則有其合作金庫銀行存摺
    附卷足憑（見3754號偵卷第71頁）。共犯楊智元、張均志、
    曾俊賢及陳新哲並經本院判處罪刑在案，此有本院99年度上
    訴字第1128號判決書附卷可稽（見原審卷第92至105頁）。
  (三)被告夥同共犯楊智元、陳新哲南下嘉義實施犯罪事實一(四)之
    犯行，除為共犯楊智元、陳新哲所坦承不諱外，並據證人即
    被害人黃振明指證屬實，復有扣案之偽造之「臺北地方法院
    地檢署監管科」公文書在卷可參（見6634號警卷第111 頁）
    。其等係駕駛及搭乘共犯曾俊賢所提供牌照號碼5521-PN 號
    自用小客車至嘉義犯案，共犯曾俊賢於案發當時曾經步行經
    過嘉義市○○路、康樂街亦有卷附路口監視器翻拍照片及行
    車紀錄查詢結果可佐（見3754號偵卷第77頁背面至79頁背面
    ）。共犯陳新哲進入被害人黃振明住處內，佯稱司法機關人
    員，交付上開偽造公文書，欲向被害人黃振明領取150 萬元
    款項，惟未取得之際，即為埋伏之警方當場逮捕，並從其身
    上起出被告所交付、用以聯絡之手機1 具，但被告、共犯楊
    智元則乘隙逃離，則有扣案如附表三編號1手機1支，卷附之
    職務報告、搜索扣押筆錄、扣押物品目錄表可資佐證（見63
    34號警卷第105-107 頁）。此外，並有上開本院99年度上訴
    字第1128號判決書可參（見原審卷第92至105頁）。
  (四)從而，被告上開自白核與事實相符，上開犯罪事實一(一)(二)(四)
    犯行部分，事證明確，堪予認定。
二、關於被告上開犯罪事實一(三)(五)(六)犯行部分：
  (一)訊據被告矢口否認有何上開犯罪事實一(三)(五)(六)之行使偽造公
    文書、詐欺取財等犯行，辯稱：犯罪事實一(三)詐騙被害人黃
    振明部分，詐騙集團打電話指示伊行騙，伊明確告知不要做
    ，隨後便將電話交予共犯楊智元；犯罪事實一(五)(六)詐騙被害
    人蘇劉碧珠部分，伊完全不知情云云。
  (二)上開犯罪事實一(三)(五)(六)犯行，業據證人即被害人黃振明、蘇
    劉碧珠指證屬實（見5857號偵卷第98-100頁、66-67頁、169
    -171頁），復有扣案偽造之「臺北地方法院地檢署監管科」
    、「臺北地檢署公證科」公文書在卷可參，業據原審法院99
    年訴字第677 號判決及本院99年度上訴字第1128號判決認定
    在案（99年訴字第677號卷第169、170頁）。經查:
    上開犯罪事實一(三)犯行部分，共犯楊智元、張均志係駕駛及
    搭乘共犯張均志所提供車號0053-TS 號自用小客車至嘉義犯
    案，亦有卷附路口監視器翻拍照片、車行紀錄查詢結果可佐
    （3754號卷第77頁、79頁背面）。被害人黃振明確於當日即
    4月30日領取115萬元現金，則有其合作金庫銀行存摺附卷足
    憑（3754號卷第71頁）。上開犯罪事實一(五)犯行部分，共犯
    楊智元、張均志於案發當日即7 月21日上午至超商接收詐騙
    集團成員傳真之上開偽造公文書，有扣案附表三編號7 統一
    發票一張可考（見7684號警卷第83頁）。被害人蘇劉碧珠確
    於當日即7 月21日上午領取75萬元現金，則有其合作金庫銀
    行存摺附卷足憑（7684號警卷第48頁）。上開犯罪事實一(六)
    部分，共犯楊智元、張均志於案發當日下午至超商接收上開
    偽造公文書，有扣案附表三編號23統一發票一張可考（見76
    84號警卷第82頁）。被害人蘇劉碧珠確於當日即7 月21日下
    午領取自郵局及土地銀行帳戶分別提領10萬元及32萬元，二
    者供計42萬元現金，此有其郵局及土地銀行存摺附卷足憑（
    見7684號警卷第50頁至第51頁）。共犯楊智元、張均志詐取
    42萬元後駕駛及搭乘車輛北返，行經國道一號高速公路斗南
    交流道時，為警拘提搜索查獲，並扣得附表三編號5 至24所
    示物品，有拘票、搜索票、搜索扣押筆錄、扣押物品目錄表
    可資佐證（6334號警卷第38-39頁、第42-43頁及其反面）。
    此外，並有上開本院99年度上訴字第1128號判決在卷可考。
  (三)被告就上開犯罪事實一(三)犯行部分，雖於本院審理中辯稱：
    4 月30日詐騙被害人黃振明部分，詐騙集團打電話指示伊行
    騙，伊覺得危險，明確告知不要做，隨後即依上手指示將電
    話交予共犯楊智元云云。然：
  1.按共同正犯之成立須具有犯意之聯絡，行為之分擔，既不問
    犯罪動機起於何人，亦不必每一階段犯行，均經參與。共同
    實行犯罪行為之人，在合同意思範圍內，各自分擔犯罪行為
    之一部，相互利用他人之行為，以達其犯罪之目的者，即應
    對於全部所發生之結果，共同負責；共同正犯間，非僅就其
    自己實行之行為負其責任，並在犯意聯絡之範圍內，對於他
    共同正犯所實行之行為，亦應共同負責；又共同正犯不限於
    事前有協議，即僅於行為當時有共同犯意之聯絡者亦屬之，
    且表示之方法，不以明示通謀為必要，即相互間有默示之合
    致亦無不可（最高法院三十二年上字第一九○五號判例、九
    十九年度台上字第七三二七號判決、九十七年度台上字第二
    五一七號判決、七十三年台上字第二三六四號判例、七十三
    年台上字第一八八六號判例意旨參照）。且共同正犯之意思
    聯絡，原不以數人間直接發生者為限，即有間接之聯絡者，
    亦包括在內。如甲分別邀約乙、丙犯罪，雖乙、丙間彼此並
    無直接之聯絡，亦無礙於其為共同正犯之成立（最高法院九
    十二年度台上字第五四○七號判決、七十七年台上字第二一
    三五號判例意旨參照）。查冒充執法公務員之電話詐騙此一
    新近社會犯罪型態，自打電話找尋找被害人撥打電話實施詐
    騙，偽刻公務機關公印，製造虛偽之「監管書」、假冒執法
    之公務員手機門號，到架設行動詐騙機房轉接詐騙電話、撥
    打電話實施詐騙、派人至被害人家中取款、取得贓款朋分等
    階段，乃係需由多人縝密分工方能完成之集團性犯罪。
  2.本件被告自承為詐欺集團之一份子，且共犯楊智元、曾俊賢
    、張均志、陳新哲等人均係被告找來參與詐欺集團之車手，
    並由被告負責與詐騙集團上手的人聯絡，再居間聯絡楊智元
    等車手，其中附表一編號1、2詐騙之贓款係由被告轉交交予
    上手「老北」等人；被告復供稱：「（你是楊智元、張均志
    、曾俊賢、陳新哲組成詐騙集團嗎？）是」、「（何人提議
    ）楊智元算是偶爾而已，也不算是一起的，主要是我跟曾俊
    賢二個人」、「我找楊智元、張均志、曾俊賢、陳新哲參與
    詐欺集團」、「按電話裡的交待，叫我拿到中壢紀廣場交給
    一個不認識的男子（48萬及163 萬元）」、「黃振明的部分
    我叫他們去的，我也有跟他們去三次」、「99年4 月30日我
    沒有一起去，但是我有居間聯絡，我把詐騙團上手詐騙集團
    上手的電話號碼給他們而已，他們自己跟上手聯絡」等語，
    互核證人楊智元供稱：「我只知道都是陳宏誌負責與詐騙集
    團聯絡」（見聲羈卷第14頁、偵緝559 號卷第34頁、5857號
    偵卷第65頁、原審卷第19頁）等語，足認被告實為負責聯絡
    之詐欺集團中層幹部，共犯楊智元、曾俊賢、張均志、陳新
    哲等人均為被告找來參與犯案者位。又被告對於犯罪事實一
    (三)部分，雖未至現場向被害人黃振明收取贓款或擔任開車、
    把風之工作，惟其供稱「（還有詐騙其他人嗎？）我不知道
    是否黃振明，我不知道名字，我只記得是一男的」、「（詐
    騙黃振明四次嗎？）詐騙男（黃振明）的四次，最後一次沒
    有取款」（見聲羈卷第14頁、偵緝559 號卷第34頁），再者
    ，被告於本院另案審理時證稱：就詐騙被害人黃振明案件中
    ，第一次（即4 月28日）伊是找共犯曾俊賢，因為伊沒有車
    子，第二次（即4月29日）也是找共犯曾俊賢，第三次（即4
    月30日）是找共犯楊智元，至於共犯楊智元找何人開車，伊
    並不清楚，第四次（5月4日）伊是找共犯陳新哲、楊智元等
    語明確（見原審卷第63頁），足見被告對於犯罪事實一(三)，
    係被告先找共犯楊智元參與，楊智元再找人（即張均志）提
    供車輛，被告並指示楊智元等二人前往被害人家中行騙，則
    犯罪事實一(三)既係由被告指示楊智元，再由楊智元找下游車
    手張均志而發動，被告對楊智元、張均志至被害人黃振明家
    中騙取款項之行為當無不知之理，被告辯稱伊對於此部分犯
    行並不知情，伊不成立犯罪云云，並無可採（見聲羈卷第14
    頁）。
  3.是以，被告在該「老北」詐騙集團中除曾親自參與至現場向
    被害人取款之行為外（即上開犯罪事實(一)、(二)、(四)），尚負
    責邀集共犯楊智元、張均志、曾俊賢、陳新哲等人參與詐騙
    犯行，並負責與詐騙集團之上手聯絡、提供被害人之住所等
    資料供楊智元等人犯案及將附表一編號1、2之詐騙款項交付
    予詐騙集團之上手之行為，其與楊智元、張均志、曾俊賢、
    陳新哲及其餘另行負責撥打詐騙電話予被害人等、偽造地檢
    署公文書以取信被害人等、領取詐得款項之集團成員，均係
    屬分擔詐欺取財、偽造文書構成要件之部分行為，彼此間均
    有相互利用他人之行為，以達其詐欺取財犯罪目的之犯意聯
    絡，即應對於全部所發生之結果，共同負責。且近年來以偽
    造之法院、地檢署公文書對被害人等施以詐術之詐騙型態確
    屬詐欺集團犯罪之大宗，被告決意參加「老北」所屬之詐欺
    集團時，即應對該集團會以此種方式詐欺被害人等之事實有
    所預見及認識，其既係以自己犯罪之意思參與本案，又負責
    上開行為，縱使被告於上開犯罪事實(三)詐騙被害人等之過程
    中，未實際擔任撥打電話詐騙、行使偽造公文書及至被害人
    家中取款之角色，而僅與部分共犯有所謀議聯繫，然其應係
    利用其他成員之參與行為，以達到詐騙之目的，且對於上開
    犯罪事實(三)詐騙被害人等過程知之甚詳，揆諸前揭判決及判
    例意旨，仍應對於該詐欺集團所為詐欺犯罪過程中其他共犯
    全部所為之犯行，負共同正犯之責，故其就行使偽造公文書
    實施詐術等罪，與其他詐欺集團之成員間顯具犯意之聯絡及
    行為之分擔，而無解於刑法共犯之責。被告辯稱：此部分伊
    未參與詐騙，不成立犯罪云云，顯係飾卸之詞，並無可取。
  4.被告辯稱其對於上開犯罪事實(三)並未參與，其未參與之原因
    ，先則於原審訊問程序中陳稱：99年4 月30日那次伊沒有去
    ，伊將詐騙集團上手的電話號碼給他們而已，他們自己跟上
    手聯絡云云（見原審卷第19頁），並於原審準備程序中稱：
    99年4 月30日那次，共犯楊智元、張均志跟伊要伊上手的電
    話，他們與伊上手聯絡何事並不清楚云云（見原審卷第46頁
    ）。觀諸被告於原審前後陳述，先陳稱係共犯楊智元、張均
    志向其要上手的電話，並由其等自行聯絡，復改稱係其接獲
    上手指示電話時，明確拒絕，隨即將電話交予共犯楊智元，
    足見其前後供述不一，被告辯稱：伊對犯罪事實(三)並未參與
    之辯解，依上所述，實難令人置信。
  (四)被告就上開犯罪事實一(五)(六)犯行部分，雖辯稱：伊完全未參
    與犯行云云，又證人張均志固於原審審理中證述：伊不知道
    詐騙被害人蘇劉碧珠是否與被告有關等語（原審卷第182 頁
    ）；然查：
  1.證人即共犯楊智元於偵查中供稱：陳宏誌99年7月20日下午5
    、6 點在他桃園租屋處，打電話叫我過去找他，當面跟我講
    ，陳宏誌叫我找張均志，因為張均志有車子，我們一起到路
    竹鄉，我跟張均志說要去南部，張均志就知道要去詐騙，我
    和張均志都是幫陳宏誌做事，陳宏誌叫我要聽大哥電話指示
    ，他們如有派人來，我就把錢交給他們派來的人，回到桃園
    的話，陳宏誌有在，就要把錢交給陳宏誌（見5857號偵卷第
    178頁背面），復於原審審理中證稱：99年7月21日詐騙被害
    人蘇劉碧珠，是被告於7 月20日用公司手機打電話叫伊過去
    ，說南部有任務要出，在租屋處會合，聽完電話後，伊就找
    共犯張均志，7 月21日被告並沒有陪同前往取款，被告說要
    出任務之後，就沒有再打電話聯繫，僅有大陸與伊聯繫，由
    大陸那邊直接指示伊，共犯張均志也知道是被告找伊等去的
    ；公司手機都是由被告準備的，7 月20日被告打電話給伊時
    ，沒有說要幾個人，本來至少要2個人，1個人開車，因為伊
    沒有車，所以伊找共犯張均志，被告說如果拿到錢，要聽大
    哥的指示等語（見原審卷第168至170頁），核與證人即共犯
    張均志於原審審理中證述：99年7 月20日是共犯楊智元打電
    話給伊的，是共犯楊智元說是被告打電話給共犯楊智元的，
    電話中是說7月21日到被告租屋處找渠等，7月21日伊是自己
    前往的，共犯楊智元在前一天的電話中，一開始叫伊載他去
    南部，原本伊說不要，後來共犯楊智元說去找他當面再說，
    共犯楊智元當面說要出任務，載他去南部，並說是被告要伊
    載他（張均志）去的；7 月20日晚上共犯楊智元說他人在被
    告租屋處，隔天早上去那裡接他，因為共犯楊智元那時候跟
    被告在一起，而且從被告租屋處下來，所以並沒有打電話給
    被告確認是否被告叫伊載共犯楊智元去南部等語（見原審卷
    第173至175、178、180頁），均屬大致相符。查被告與證人
    楊智元係鄰居，認識多年，業據被告供稱在卷（見偵緝559
    號卷第33頁），衡情二人不惟毫無怨隙，並有相當交情，否
    則被告不致找楊智元參加本件詐欺集團。準此，亦應可推認
    證人楊智元上開證述，並非構陷被告之虛妄情詞。況且，證
    人楊智元就7 月21日犯行部分，均經另案一、二審認定有罪
    在案，有上開本院99年度上訴字第1128號判決存卷可佐，且
    證人楊智元於原審審理中具結，在負擔偽證罪重典之壓力下
    ，證人楊智元實應無獨於7 月21日詐騙被害人蘇劉碧珠之犯
    行，攀誣被告之必要。從而，證人楊智元證稱：「陳宏誌99
    年7 月20日下午5、6點在他桃園租屋處，打電話叫我過去找
    他，當面跟我講，陳宏誌叫我找張均志（行騙），因為張均
    志有車子」、「我跟張均志說要去南部，張均志就知道要去
    詐騙」、「我和張均志都是幫陳宏誌做事」等語，洵非子虛
    。另證人張均志於原審審理中另證述：伊不知道詐騙被害人
    蘇劉碧珠是否與被告有關等語（見原審卷第182 頁），自形
    式上觀之，證人張均志此一證言，對被告係屬有利，足認其
    作證立場應係中立客觀，並不會故意搆陷被告，是其上開「
    是共犯楊智元說是被告打電話給共犯楊智元的，電話中是說
    7 月21日到被告租屋處找渠等（被告及楊智元）」「共犯楊
    智元說去找他當面再說，共犯楊智元當面說要出任務，載他
    去南部，並說是被告要伊（張均志）載他（楊智元）去」的
    證述，應堪認非虛，可堪採憑。則依上開共犯楊智元、張均
    志之證詞，被告對於犯罪事實一(五)、(六)之詐騙犯行，不惟知
    情，尚且居於提供情資，為共犯楊智元準備犯案用之手機，
    並要張均志搭載楊智元前去作案，及指示被告說如果拿到錢
    ，要聽大哥的指示，對於犯罪事實一(五)、(六)之詐騙犯行，被
    告實居於指揮聯繫之地位，其辯稱其對於此二次犯行，並未
    參與，且毫不知情云云，並無可採。
  2.被告供稱：「（你是楊智元、張均志、曾俊賢、陳新哲組成
    詐騙集團嗎？）是」、「（何人提議）楊智元算是偶爾而已
    ，也不算是一起的，主要是我跟曾俊賢二個人」，「我找楊
    智元、張均志、曾俊賢、陳新哲參與詐欺集團」，已如上述
    ，參以證人張均志供稱：都是由楊智元找我一同去向被害人
    詐騙取款，沒有其他人介紹或指使（見5857號偵卷第33頁背
    面），足認被告係本件詐欺集團之中層幹部（上游為「老北
    」等人），共犯曾俊賢及楊智元均為被告找來之車手，至共
    犯張均志則為被告透過楊智元找來之下游車手，已如上述，
    再觀以如附表一所示之六次犯行，各次至被害人現場犯罪之
    人分析歸納可知，因曾俊賢及張均志均可提供交通工具，以
    搭載其他共犯至被害人住處行騙。是以本件詐騙集團之任務
    編組為：被告與曾俊賢為同一組（有需要時再以楊智元或陳
    新哲支援，如犯罪事實一(一)、(四)），另一組則為楊智元、張
    均志（如犯罪事實一(三)、(五)、(六)），二組人馬採不定時輪流
    至被害人家中行騙；惟兩組人馬均透過被告聽從上手「老北
    」等人之指揮，所詐得之款項並多經由被告轉交予上手「老
    北」等人，不論以何組人馬出面行騙，亦不論被告是否出面
    向被害人訛詐，車手楊智元、張均志、曾俊賢、陳新哲均透
    過被告聽從上手「老北」之指揮，則包含被告在內之詐欺集
    團分子，其彼此間均有相互利用他人之行為，以達其詐欺取
    財犯罪目的之犯意聯絡。準此，縱使被告於上開犯罪事實一
    (五)(六)詐騙被害人蘇劉碧珠之過程中，未實際擔任撥打電話詐
    騙、行使偽造公文書及至被害人家中取款之角色，然被告在
    該詐騙集團中除曾親自參與至現場向被害人行騙（或把風）
    之行為外（即上開犯罪事實(一)、(二)、(四)），尚負責直接或間
    接邀集共犯楊智元、張均志、曾俊賢、陳新哲等人參與詐騙
    犯行，並與詐騙集團之上手聯絡、提供被害人之住所等資料
    供楊智元等人犯案及將附表一編號1、2之詐騙款項交付予詐
    騙集團之上手之行為，已如二(三)3 所示，其與楊智元、張均
    志、曾俊賢、陳新哲及其餘另行負責撥打詐騙電話予被害人
    等、偽造地檢署公文書以取信被害人等、領取詐得款項之集
    團成員，均係屬分擔詐欺取財、偽造文書構成要件之部分行
    為，彼此間均有相互利用他人之行為，以達其詐欺取財犯罪
    目的之犯意聯絡，即應對於全部所發生之結果，共同負責。
  (五)綜上所述，被告就上開犯罪事實一(三)(五)(六)犯行部分，雖均未
    與共犯楊智元、張均志共同前往，然均以自己犯罪之意思參
    與構成要件行為，而有犯意聯絡及行為分擔，至為灼然。被
    告辯稱就上開犯罪事實一(三)(五)(六)犯行，伊不成立犯罪云云，
    均係臨訟卸責之詞，不足採信。是被告上開犯罪事實一(三)(五)
    (六)犯行部分，事證明確，堪以認定，均應予依法論科。
三、論罪科刑部分：
  (一)按刑法上偽造文書罪，係著重於保護公共信用之法益，即使
    該偽造文書所載名義製作人實無其人，而社會上一般人仍有
    誤信其為真正文書之危險，仍難阻卻犯罪之成立（最高法院
    54年台上字第1404號判例意旨可資參照）；又將偽造之文書
    複印、影印或傳真，與抄寫或繕打不同，其於吾人實際生活
    上可替代原本之使用，被認為具有與原本相同之信用性，故
    在一般情況下可予以通用，應認其為與原本作成名義人直接
    所表示意思之文書無異，自得為犯刑法上偽造文書罪之客體
    （最高法院75年台上字第5498號判例意旨可資參照）；又刑
    法第218條第1項所謂偽造公印，係屬偽造表示公署，或公務
    員資格之印信而言（最高法院70年度台上字第5764號判決意
    旨可資參照），該條規範目的亦在保護公務機關之信用性，
    凡客觀上足以使社會上一般人誤信為公務機關之印信者，不
    論是否確有該等公務機關存在，抑公務機關之全銜是否正確
    而無缺漏，參照前開最高法院判例、判決意旨，應認仍構成
    刑法第218條第1項之罪，始符立法目的。又刑法第211 條之
    偽造公文書罪，以足生損害於公眾或他人為成立要件，故同
    法第216 條之行使偽造公文書罪，必其所行使之公文書，具
    備偽造並足生損害於公眾或他人之構成要件，始得以成立（
    最高法院72年台上字第4709號、85年台上字第4204號判例意
    旨可參）。查附表二所示之偽造傳真函文，係以「臺北地方
    法院地檢署監管科」、「臺北地檢署公證科」之名義所製作
    ，且本案偽造之「臺北地方法院地檢署監管科收據」、「臺
    北地檢署公證科收據」與各該機關之正式全銜相違，各該機
    關實際上且無「監管科」、「公證科」等內部單位存在，前
    開收據上所偽造之「臺灣臺北地方法院」印文，亦與收據上
    之機關全銜不一，然一般人苟非熟稔檢察系統組織，殊不足
    以分辨該監管、公證單位是否確實存在，而仍有誤信上開偽
    造傳真函文即為公務員職務上所製作之真正文書之危險，此
    觀本件二名被害人均一再誤信遭到司法機關偵辦犯罪而多次
    交付鉅款財物益明，是揆諸前揭說明，上開偽造文書、印文
    ，自應論以偽造公文書、偽造公印文，且足以生損害於臺灣
    臺北地方法院檢察署檢察官對其等職務執行管理之正確性。
  (二)核被告上開犯罪事實一(一)(二)(三)(五)(六)所為，均係犯刑法第339
    條第1 項詐欺取財罪、第216條及第211條行使偽造公文書罪
    、第158條第1項僭行公務員職權罪。被告上開犯罪事實一(四)
    所為，係犯刑法第339 條第3項、第1項詐欺取財未遂罪、第
    216條及第211條行使偽造公文書罪、第158條第1項僭行公務
    員職權罪。被告及如附表一所示之共犯、不詳詐欺集團成員
    偽造公文書後復持以行使，偽造公印、公印文乃偽造公文書
    之階段行為，又偽造公文書之低度行為為行使偽造公文書之
    高度行為所吸收，均不另論罪。被告與共犯楊智元、曾俊賢
    、不詳詐欺集團成員就犯罪事實一(一)部分；被告與共犯曾俊
    賢、不詳詐欺集團成員，就犯罪事實一(二)部分，被告與共犯
    楊智元、陳新哲、不詳詐欺集團成員就犯罪事實一(四)部分；
    被告與共犯楊智元、張均志就犯罪事實(三)、(五)、(六)部分，各
    有犯意聯絡及行為分擔，均為共同正犯。至於被告與如附表
    一所示之共犯及不詳詐騙集團成員等人，就上開6 次詐騙犯
    行中，均係以行使偽造公文書、冒充公務員僭行其職權作為
    詐欺取財之詐術行為內容，各次均為以1 行為觸犯數罪名之
    想像競合犯，各次犯行均應從一重之行使偽造公文書罪處斷
    。被告上開6 次犯行，時間地點迥然可分，詐騙金額與所偽
    造公文書上金額記載互不相同，顯係基於個別犯意為之，應
    分論併罰。
四、撤銷改判部分（犯罪事實一(一)、(二)、(三)、(五)、(六)，即原判決
    附表二：四月二十八日、四月二十九日、四月三十日、七月
    二十一日上午及七月二十一日下午部分）：
    原審就犯罪事實一(一)、(二)、(三)、(五)、(六)部分，以被告罪證明
    確，因予論罪科刑，固非無見，惟查：
  (一)原審於理由欄中認被告與共犯楊智元、張均志、不詳詐欺集
    團成員就犯罪事實一(三)、(五)、(六)部分，各有犯意聯絡，均為
    共謀共同正犯（原判決第14頁）；然：
  1.原判決事實欄一(六)並未論及被告參與何部分犯行及有何謀議
    行為（原判決第3-4頁），其事實與理由顯有矛盾；
  2.被告在上開詐欺集團中除負責邀集共犯楊智元、張均志、曾
    俊賢、陳新哲等人參與詐騙犯行，並負責與詐騙集團之上手
    聯絡、提供被害人之住所等資料供楊智元等人犯案及將犯罪
    事實(一)(二)之詐騙款項交付予詐騙集團之上手之行為，已如二
    (三)3.所示，其與楊智元、張均志、曾俊賢、陳新哲及其餘另
    行負責撥打詐騙電話予被害人等、偽造地檢署公文書以取信
    被害人等、領取詐得款項之集團成員，均係屬分擔詐欺取財
    、偽造文書構成要件之部分行為，彼此間均有相互利用他人
    之行為，以達其詐欺取財犯罪目的之犯意聯絡，被告對此部
    分詐欺犯行，並非僅參與謀議之共謀共同正犯，被告實應對
    於犯罪事實一(三)、(五)、(六)，全部所發生之結果，負實行共同
    正犯之責，原審認係共謀共同正犯，顯有違誤。
  (二)原審就被告犯罪事實(四)、(五)、(六)之犯行宣告被告應於刑之執
    行前令入勞動場所強制工作三年，以資矯正犯罪習性，惟對
    於所犯罪名相同之犯罪事實(一)、(二)、(三)部分何以毋庸令入勞
    動場所強制工作，則未見敘明，其理由亦有不備（本院理由
    詳下六述）。被告上訴意旨以原判決對犯罪事實一(一)、(二)、
    (四)量刑過重，並否認犯罪事實一(三)、(五)、(六)之犯行，固均無
    足取，惟原判決此部分，既有上開可議之處，即屬無可維持
    ，應由本院將此部分撤銷改判，以期適法。被告所犯各罪，
    巳定應執行之刑，此部分既經上訴而撤銷，原定之執行刑亦
    失所附麗，應並予撤銷。
  (三)又原判決認被告所犯附表一所示各罪，均屬一行為觸犯數罪
    名，又認被告所犯附表一所示各罪，每次犯罪行為係屬接續
    犯，前後認定互相矛盾，且接續犯成立，以侵害相同法益為
    前提，亦有未洽。
五、本院審酌被告並無構成累犯之犯罪前科，有其臺灣高等法院
    被告前案紀錄表1 份在卷可參，其於國中畢業之智識程度，
    未婚，沒有小孩，目前無業，食衣住行均賴父母資助，母親
    有工作，父親因肺部不好沒有工作，還有1 個妹妹，未婚，
    已經成年，目前仍就學中，家中還有祖父母等家庭狀況（見
    原審卷第201 頁、本院卷第56頁），及考量被告年輕力盛，
    不知進取，貪圖他人財物之犯罪動機及目的，為上開犯行時
    未受任何刺激，竟冒充司法人員，誆稱接管金錢，偽造並交
    付具有司法機關公文書形式之文書，一再詐騙相同被害人之
    犯罪手段，參與詐騙犯行之次數，在詐騙集團中擔任邀集共
    犯楊智元等人參與，及與上手「老北」連繫之中間幹部角色
    ，其中就犯罪事實一(一)、(二)部分，並親自前往擔任詐騙及負
    責將詐騙之金錢交予詐騙集團之重要角色，就犯罪事實一(三)
    (五)(六)部分，則並未親自前往，而係擔任聯繫協調之角色，如
    附表一所示詐騙被害人黃振明及蘇劉碧珠之金額（蘇劉碧珠
    查獲時扣得52萬元）。另考量被告與其共犯等人冒充司法機
    關人員、偽造司法機關公文書、詐騙年邁民眾，對於同一被
    害人又故技重施，所詐取者為被害人賴以養老之金錢，破壞
    司法機關信譽，乖離以信賴為基礎之社會關係，惡性莫此為
    甚。另被告未嘗賠償被害人一絲金錢以彌補造成之損害，且
    於本院審理中部分坦承犯行，部分否認犯行，就其否認犯行
    部分，尚無從見其悔悟之心，分別量處如附表一編號1至3、
    5至6所示之刑，以示懲儆。
六、被告於99年1 月間與多名真實姓名年籍不詳之成年人合組詐
    欺集團，先由該詐欺集團成員事先以不詳方式偽造「臺灣臺
    北地方法院印」、「臺灣臺北地方法院」公印2 顆，再由被
    告分別邀集共犯楊智元、曾俊賢、張均志、陳新哲等人參與
    ，足見其等係有組織、規模、分工甚為精細之集團犯罪，本
    件共實施6 次詐騙行為，一犯再犯、反覆為之、次數甚夥，
    各次犯罪時間相距甚短，足見被告對於法律制度之輕視敵對
    性格；每次犯罪專挑年老善良民眾下手，所得少則數十萬、
    多則百萬，假冒檢警詐欺犯罪更為吾國所亟力查緝之犯罪，
    犯罪行為造成之惡害甚大，依被告所為行為之嚴重性、被告
    所表現之危險性及對於被告未來行為之期待性綜合判斷，令
    其入勞動場所強制工作，應有助於矯正犯罪常習，可以培養
    正確之勞動習慣，習得謀生技巧，使其日後能適應社會生活
    ，安於工作，而達教化、治療之目的，且與長期自由刑相較
    ，強制工作毋寧為對被告權益損害最少者，對被告未來謀生
    幫助最大，而被告年僅25歲，未來人生還很長久，如長久習
    於犯罪而施以監禁，殊非其個人及國家之福，因此，本院審
    酌施以強制工作保安處分，其教化、治療被告所生之利益，
    與強制工作限制其短暫人身自由之損害相較，未顯失均衡，
    應符合比例原則之適當性原則、必要性原則，爰就被告上開
    犯罪事實一(一)、(二)、(三)、(五)、(六)部分犯行，併依刑法第90條
    第1 項規定宣告被告應於刑之執行前，令入勞動場所強制工
    作3年，以資矯正犯罪習性。
七、沒收部分：
    按刑法第38條第3 項係規定「犯罪行為人」所有供犯罪所用
    或犯罪預備之物，得宣告沒收，並非規定屬「被告」所有之
    物，始得宣告沒收，而共同正犯於意思聯絡範圍內，組成一
    共犯團體，團體中之任何成員均為「犯罪行為人」，供犯罪
    所用或犯罪預備之物，只要屬於「犯罪行為人」所有，均得
    宣告沒收，不以必屬於本案被告本人所有者為限（最高法院
    92年度台上字第787 號判決同斯意旨）。經查：
  (一)附表二編號1至3、5至6所示之偽造公文書，業經被告及其共
    犯等人向各該被害人行使提出而不復為被告所有，無從宣告
    沒收，但其上如附表二所示之偽造公印文，仍應依刑法第21
    9 條規定沒收。偽造之「臺灣臺北地方法院印」公印、偽造
    之「臺灣臺北地方法院」公印（詳附表二編號1至3、5至6所
    示「公印文名稱」欄所載），查無證據得認業已滅失，不問
    屬於犯人與否，亦應依刑法第219條規定沒收。
  (二)附表三編號6所示手機2支，為被告所有交予共犯楊智元持有
    供本部分犯罪事實犯罪所用；附表三編號8所示黑色背包1個
    ，為共犯楊智元所有供本部分犯罪事實部分犯罪所用，此有
    上開本院99年度上訴字第1128號判決可資參照，均應依刑法
    第38條第1項第2款規定沒收。
  (三)附表三編號5中之現金47萬5千元、附表三編號20之現金4萬5
    千元，雖各為共犯楊智元、張均志犯罪所得，惟係贓物且應
    發還被害人，不另宣告沒收。
  (四)附表三所示其餘扣案物品，非有證據得認確係供本件犯罪所
    用或本件犯罪所得之物品，不另宣告沒收（扣案如附表三編
    號7 、23所示之統一發票二紙，為超商接收傳真所得之「收
    據」，屬得為證據之物品，與犯罪所得之財產利益迥不相同
    ）。
八、上訴駁回部分（犯罪事實一(四)部分即附表一編號4部分）：
    原審以被告犯罪事實一(四)部分犯行，罪證明確，因予適用刑
    法第28條、第158條第1項、第216條、第211條、第339條第1
    項、第3項、第55條前段、第90條第1項、第38條第1項第2款
    、第219條，刑法施行法第1條之1第1項、第2 項之規定，予
    以論罪科刑，並審酌被告並無構成累犯之犯罪前科，有其臺
    灣高等法院被告前案紀錄表1 份在卷可參，國中畢業之智識
    程度，未婚，沒有小孩，沒有工作，父母健在，均大約50歲
    ，母親有工作，父親因肺部不好沒有工作，還有1 個妹妹，
    未婚，已經成年，目前仍就學中，家中還有祖父母等家庭狀
    況（見原審卷第201 頁），及考量被告年輕力盛，不知進取
    ，貪圖他人財物之犯罪動機及目的，為上開犯行時未受任何
    刺激，竟冒充司法人員，誆稱接管金錢，偽造並交付具有司
    法機關公文書形式之文書，就此部分（犯罪事實一(四)部分）
    犯行，親自前往及擔任把風之角色，詐騙被害人黃振明，並
    未得手，另考量被告與其共犯等人冒充司法機關人員、偽造
    司法機關公文書、詐騙年邁民眾，對於同一被害人又故技重
    施，所詐取者為被害人賴以養老之金錢，破壞司法機關信譽
    ，魚肉良民，乖離以信賴為基礎之社會關係，惡性莫此為甚
    及坦承犯行之犯後態度，並就被告此部分（犯罪事實一(四)犯
    行），併依刑法第90條第1 項規定宣告被告應於刑之執行前
    ，令入勞動場所強制工作3 年，以資矯正犯罪習性，復認如
    附表二編號4 所示之偽造公文書，業經被告及其共犯等人向
    各該被害人行使提出而不復為被告所有，無從宣告沒收，但
    其上如附表二編號4所示之偽造公印文，仍應依刑法第219條
    規定沒收。偽造之「臺灣臺北地方法院印」公印、偽造之「
    臺灣臺北地方法院」公印（詳附表二「公印文名稱」欄所載
    ），查無證據得認業已滅失，不問屬於犯人與否，亦應依刑
    法第219 條規定沒收。另附表三編號1所示手機1支，為被告
    所有交予共犯陳新哲持有供此部分犯罪所用，並認附表三編
    號6所示手機2支，為被告所有交予共犯楊智元持有供本部分
    犯罪事實犯罪所用；附表三編號8所示黑色背包1個，為共犯
    楊智元所有供本部分犯罪事實部分犯罪所用，均予宣告沒收
    ，認事用法俱無不合，量刑亦稱妥適，被告等上訴意旨，空
    言指摘原判決量刑過重，並無可取，為無理由，上訴應予駁
    回。
九、本判決撤銷改判部分所處如附表一編號1至3、5至6所處之刑
    與上訴駁回（即附表一編號4 部分）所處之刑，本院認檢察
    官具體求處有期徒刑六年六月尚屬允當，爰定其應執行刑為
    有期徒刑六年六月。
十、本件被告有如犯罪事實一所示之各次犯行，至為明確，被告
    辯護人聲請傳喚證人即共犯楊智元、張均志作證，業據原審
    傳喚作證，並經詰問在案（見原審卷第168至185頁），辯護
    人再度聲請傳喚上開二名證人，以證明被告並未參與犯罪事
    實一(三)、(五)、(六)之犯行，本院認無必要，並經本院於100年8
    月4 日審理期日駁回辯護人之聲請（見本院卷第83頁），併
    此敘明。
十一、末按保安處分並非刑罰，故刑法數罪併罰之觀念，不能適用
    於保安處分，且刑法第五十一條對於保安處分之執行並無規
    定，自不能適用刑法第五十一條定其應執行之保安處分。而
    強制工作為保安處分之一種，如宣告多數強制工作者，應依
    保安處分執行法第四條之一第一項第四款比照第一款規定執
    行之，該條項之規定為宣告多數保安處分之執行方法，不能
    資為應由法院定其應執行保安處分之依據（最高法院90年台
    抗字308 號裁定參照）。本件被告犯犯罪事實一(一)至(六)六罪
    ，經本院判令被告均應於刑之執行前，令入勞動場所強制工
    作3 年，揆諸上開說明，應依保安處分執行法第四條之一第
    一項第四款比照第一款規定執行之，自無依刑法第五十一條
    之規定，定其應執行保安處分之餘地，併此敘明。
據上論斷，應依刑事訴訟法第368條、第369條第一項前段、第36
4條、第299條第1項前段，刑法第28條、第158條第1項、第216條
、第211條、第339條第1項、第3項、第55條前段、第51條第5 款
、第90條第1項、第38條第1項第2款、第219條，刑法施行法第1
條之1第1項、第2項前段，判決如主文。
本案經檢察官許美女到庭執行職務。
中    華    民    國   100    年    8     月    18    日
                  刑事第六庭    審判長法  官  董武全
                                      法  官  林英志
                                      法  官  孫玉文
以上正本證明與原本無異。
如不服本判決應於收受送達後10日內向本院提出上訴書狀，其未
敘述上訴理由者，並得於提起上訴後10日內向本院補提理由書（
均須按他造當事人之人數附繕本）「切勿逕送上級法院」。
                                      書記官  王薇潔
中    華    民    國   100    年    8     月    18    日
附錄法條：
刑法第158條第1項
冒充公務員而行使其職權者，處三年以下有期徒刑、拘役或五百
元以下罰金。
刑法第216條
行使第二百十條至第二百十五條之文書者，依偽造、變造文書或
登載不實事項或使登載不實事項之規定處斷。
刑法第211條
偽造、變造公文書，足以生損害於公眾或他人者，處一年以上七
年以下有期徒刑。
刑法第339條第1項、第3項
意圖為自己或第三人不法之所有，以詐術使人將本人或第三人之
物交付者，處五年以下有期徒刑、拘役或科或併科一千元以下罰
金。
前二項之未遂犯罰之。
附表一
┌────┬───┬───┬─────┬──────┬─────┬──────┐
│編  號  │事實  │時間  │至被害人所│被 害 人    │金額      │論罪科刑    │
│        │      │      │在地之共犯│            │          │            │
├────┼───┼───┼─────┼──────┼─────┼──────┤
│ 1      │犯罪事│99年4 │陳宏誌、楊│ 黃振明     │四十八萬元│陳宏誌共同犯│
│        │實(一)  │月28日│智元、曾俊│            │          │行使偽造公文│
│        │      │      │賢        │            │          │書罪，處有期│
│        │      │      │          │            │          │徒刑壹年捌月│
│        │      │      │          │            │          │，如附表二編│
│        │      │      │          │            │          │號1 所示偽造│
│        │      │      │          │            │          │公印文、偽造│
│        │      │      │          │            │          │之「臺灣臺北│
│        │      │      │          │            │          │地方法院印」│
│        │      │      │          │            │          │公印、扣案如│
│        │      │      │          │            │          │附表三編號6 │
│        │      │      │          │            │          │、8 之物，均│
│        │      │      │          │            │          │沒收。      │
│        │      │      │          │            │          │            │
│        │      │      │          │            │          │            │
│        │      │      │          │            │          │            │
│        │      │      │          │            │          │            │
│        │      │      │          │            │          │            │
├────┼───┼───┼─────┼──────┼─────┼──────┤
│ 2      │犯罪事│99年4 │陳宏誌、曾│ 黃振明     │一百六十三│陳宏誌共同犯│
│        │實(二)  │月29日│俊賢      │            │萬元      │行使偽造公文│
│        │      │      │          │            │          │書罪，處有期│
│        │      │      │          │            │          │徒刑壹年捌月│
│        │      │      │          │            │          │，如附表二編│
│        │      │      │          │            │          │號2 所示偽造│
│        │      │      │          │            │          │公印文、偽造│
│        │      │      │          │            │          │之「臺灣臺北│
│        │      │      │          │            │          │地方法院印」│
│        │      │      │          │            │          │公印、扣案如│
│        │      │      │          │            │          │附表三編號6 │
│        │      │      │          │            │          │、8 之物，均│
│        │      │      │          │            │          │沒收。      │
│        │      │      │          │            │          │            │
│        │      │      │          │            │          │            │
│        │      │      │          │            │          │            │
│        │      │      │          │            │          │            │
│        │      │      │          │            │          │            │
├────┼───┼───┼─────┼──────┼─────┼──────┤
│ 3      │犯罪事│99年4 │楊智元、張│ 黃振明     │一百十五萬│陳宏誌共同犯│
│        │實(三)  │月30日│均志      │            │元        │行使偽造公文│
│        │      │      │          │            │          │書罪，處有期│
│        │      │      │          │            │          │徒刑壹年捌月│
│        │      │      │          │            │          │，如附表二編│
│        │      │      │          │            │          │號3 所示偽造│
│        │      │      │          │            │          │公印文、偽造│
│        │      │      │          │            │          │之「臺灣臺北│
│        │      │      │          │            │          │地方法院印」│
│        │      │      │          │            │          │公印、扣案如│
│        │      │      │          │            │          │附表三編號6 │
│        │      │      │          │            │          │、8 之物，均│
│        │      │      │          │            │          │沒收。      │
│        │      │      │          │            │          │            │
│        │      │      │          │            │          │            │
│        │      │      │          │            │          │            │
│        │      │      │          │            │          │            │
│        │      │      │          │            │          │            │
├────┼───┼───┼─────┼──────┼─────┼──────┤
│ 4      │犯罪事│99年5 │陳宏誌、楊│ 黃振明     │一百五十萬│陳宏誌共同犯│
│        │實(四)  │月4 日│智元、陳新│（經警當場逮│元        │行使偽造公文│
│        │      │      │哲        │捕，詐欺取財│          │書罪，處有期│
│        │      │      │          │始未得逞）  │          │徒刑壹年捌月│
│        │      │      │          │            │          │，如附表三編│
│        │      │      │          │            │          │號4 所示偽造│
│        │      │      │          │            │          │公印文、偽造│
│        │      │      │          │            │          │之「臺灣臺北│
│        │      │      │          │            │          │地方法院印」│
│        │      │      │          │            │          │公印、扣案如│
│        │      │      │          │            │          │附表三編號6 │
│        │      │      │          │            │          │、8 之物，均│
│        │      │      │          │            │          │沒收。      │
│        │      │      │          │            │          │            │
│        │      │      │          │            │          │            │
│        │      │      │          │            │          │            │
│        │      │      │          │            │          │            │
│        │      │      │          │            │          │            │
├────┼───┼───┼─────┼──────┼─────┼──────┤
│ 5      │犯罪事│99年7 │楊智元、張│ 蘇劉碧珠   │七十五萬元│陳宏誌共同犯│
│        │實(五)  │月21日│均志      │            │          │行使偽造公文│
│        │      │上午  │          │            │          │書罪，處有期│
│        │      │      │          │            │          │徒刑壹年捌月│
│        │      │      │          │            │          │，如附表二編│
│        │      │      │          │            │          │號5 所示偽造│
│        │      │      │          │            │          │公印文、偽造│
│        │      │      │          │            │          │之「臺灣臺北│
│        │      │      │          │            │          │地方法院印」│
│        │      │      │          │            │          │公印、扣案如│
│        │      │      │          │            │          │附表三編號5 │
│        │      │      │          │            │          │、8 之物，均│
│        │      │      │          │            │          │沒收。      │
│        │      │      │          │            │          │            │
│        │      │      │          │            │          │            │
│        │      │      │          │            │          │            │
│        │      │      │          │            │          │            │
│        │      │      │          │            │          │            │
├────┼───┼───┼─────┼──────┼─────┼──────┤
│ 6      │犯罪事│99年7 │楊智元、張│ 蘇劉碧珠   │四十二萬元│陳宏誌共同犯│
│        │實(六)  │月21日│均志      │            │          │行使偽造公文│
│        │      │下午  │          │            │          │書罪，處有期│
│        │      │      │          │            │          │徒刑壹年捌月│
│        │      │      │          │            │          │，如附表二編│
│        │      │      │          │            │          │號6 所示偽造│
│        │      │      │          │            │          │公印文、偽造│
│        │      │      │          │            │          │之「臺灣臺北│
│        │      │      │          │            │          │地方法院印」│
│        │      │      │          │            │          │公印、扣案如│
│        │      │      │          │            │          │附表三編號6 │
│        │      │      │          │            │          │、8 之物，均│
│        │      │      │          │            │          │沒收。      │
│        │      │      │          │            │          │            │
│        │      │      │          │            │          │            │
│        │      │      │          │            │          │            │
│        │      │      │          │            │          │            │
│        │      │      │          │            │          │            │
└────┴───┴───┴─────┴──────┴─────┴──────┘
附表二：偽造公文書一覽表
┌──┬──────┬──────┬───┬──────┬───┬────┐
│編號│公文書名稱  │公文書日期  │金額  │公印文名稱  │公印文│備 註   │
│    │            │            │      │            │枚數  │        │
├──┼──────┼──────┼───┼──────┼───┼────┤
│    │臺北地方法院│99年4月28日 │48萬元│臺灣臺北地方│1     │        │
│1.  │地檢署監管科│            │      │法院印      │      │        │
│    │            │            │      │            │      │        │
├──┼──────┼──────┼───┼──────┼───┼────┤
│2.  │臺北地方法院│99年4月29日 │163萬 │臺灣臺北地方│1     │        │
│    │地檢署監管科│            │元    │法院印      │      │        │
│    │            │            │      │            │      │        │
├──┼──────┼──────┼───┼──────┼───┼────┤
│3.  │臺北地方法院│99年4月30日 │115萬 │臺灣臺北地方│1     │        │
│    │地檢署監管科│            │元    │法院印      │      │        │
│    │            │            │      │            │      │        │
├──┼──────┼──────┼───┼──────┼───┼────┤
│    │臺北地方法院│99年5月4日  │150萬 │臺灣臺北地方│1     │        │
│4.  │地檢署監管科│            │元    │法院印      │      │        │
│    │            │            │      │            │      │        │
├──┼──────┼──────┼───┼──────┼───┼────┤
│5.  │臺北地檢署公│99年7月21日 │75萬元│臺灣臺北地方│1     │        │
│    │證科        │            │      │法院        │      │        │
│    │            │            │      │            │      │        │
│    │            │            │      │            │      │        │
│    │            │            │      │            │      │        │
├──┼──────┼──────┼───┼──────┼───┼────┤
│6.  │臺北地檢署公│99年7月21日 │42萬元│臺灣臺北地方│1     │        │
│    │證科        │            │      │法院        │      │        │
└──┴──────┴──────┴───┴──────┴───┴────┘
附表三：扣案物一覽表
┌───┬──────┬────┬───┬───┬────────┐
│編號  │物品名稱    │數量    │持有人│所有人│附註            │
├───┼──────┼────┼───┼───┼────────┤
│ 1.   │手機        │1支     │陳新哲│陳宏誌│內含SIM卡       │
├───┼──────┼────┼───┼───┼────────┤
│ 2.   │手機        │1支     │曾俊賢│曾俊賢│索尼牌          │
│      │            │        │      │      │內含0000000000號│
│      │            │        │      │      │SIM卡           │
├───┼──────┼────┼───┼───┼────────┤
│ 3.   │SIM卡       │1張     │曾俊賢│      │號碼：          │
│      │            │        │      │      │000000000000000 │
├───┼──────┼────┼───┼───┼────────┤
│ 4.   │SIM卡       │1張     │曾俊賢│      │號碼            │
│      │            │        │      │      │000000000000000 │
├───┼──────┼────┼───┼───┼────────┤
│ 5.   │現金        │475500元│楊智元│      │5萬5千元為7/21  │
│      │            │        │      │      │上午贓款        │
│      │            │        │      │      │42萬元為7/21下午│
│      │            │        │      │      │贓款            │
│      │            │        │      │      │5百元不詳       │
│      │            │        │      │      │                │
├───┼──────┼────┼───┼───┼────────┤
│ 6.   │手機        │2支     │楊智元│陳宏誌│諾基亞牌        │
│      │            │        │      │      │內含SIM卡       │
├───┼──────┼────┼───┼───┼────────┤
│ 7.   │統一發票    │1張     │楊智元│楊智元│PG00000000      │
│      │            │        │      │      │日期：99.07.21  │
│      │            │        │      │      │時間：11:23     │
│      │            │        │      │      │見I卷第83頁     │
├───┼──────┼────┼───┼───┼────────┤
│ 8.   │黑色背包    │1個     │楊智元│楊智元│GUCCI牌         │
├───┼──────┼────┼───┼───┼────────┤
│ 9.   │白色手套    │1副     │張均志│      │                │
├───┼──────┼────┼───┼───┼────────┤
│ 10.   │毛線手套    │1副     │張均志│      │                │
├───┼──────┼────┼───┼───┼────────┤
│ 11.   │毛線帽      │1個     │張均志│      │                │
├───┼──────┼────┼───┼───┼────────┤
│ 12.   │毛線衣      │2件     │張均志│      │                │
├───┼──────┼────┼───┼───┼────────┤
│ 13.   │運動外套    │1件     │張均志│      │                │
├───┼──────┼────┼───┼───┼────────┤
│ 14.   │黑色外套    │1件     │張均志│      │                │
├───┼──────┼────┼───┼───┼────────┤
│ 15.   │格子襯衫    │1件     │張均志│      │                │
├───┼──────┼────┼───┼───┼────────┤
│ 16.   │休閒服      │1件     │張均志│      │短袖            │
├───┼──────┼────┼───┼───┼────────┤
│ 17.   │卡其短褲    │1件     │張均志│      │                │
├───┼──────┼────┼───┼───┼────────┤
│ 18.   │手機        │1支     │張均志│      │諾基亞牌        │
│      │            │        │      │      │未含SIM卡       │
│      │            │        │      │      │                │
├───┼──────┼────┼───┼───┼────────┤
│ 19.   │手機        │1支     │張均志│張均志│索尼牌          │
│      │            │        │      │      │型號W995        │
│      │            │        │      │      │內含0000000000號│
│      │            │        │      │      │SIM卡           │
├───┼──────┼────┼───┼───┼────────┤
│ 20.   │現金        │45000元 │張均志│      │7/21上午之贓款  │
├───┼──────┼────┼───┼───┼────────┤
│    │統一發票    │1張     │張均志│      │NH00000000      │
│      │            │        │      │      │日期：99.06.21  │
│      │            │        │      │      │時間：12:11     │
│      │            │        │      │      │見I卷第82頁     │
├───┼──────┼────┼───┼───┼────────┤
│    │統一發票    │1張     │張均志│      │NH00000000      │
│      │            │        │      │      │日期：99.06.18  │
│      │            │        │      │      │時間：13:48     │
│      │            │        │      │      │見I卷第82頁     │
├───┼──────┼────┼───┼───┼────────┤
│    │統一發票    │1張     │張均志│張均志│PL00000000      │
│      │            │        │      │      │日期：99.07.21  │
│      │            │        │      │      │時間：16:25     │
│      │            │        │      │      │見I卷第82頁     │
├───┼──────┼────┼───┼───┼────────┤
│    │黑色背包    │1個     │張均志│      │POLO牌          │
└───┴──────┴────┴───┴───┴────────┘